臺灣高等法院臺中分院刑事判決
111年度上易字第379號
上  訴  人  臺灣臺中地方檢察署檢察官
被      告  EASTON DAVID（中文名：東大衛）
          
            
          
選任辯護人  熊賢安律師（法扶律師）
上列上訴人因被告妨害公務案件，不服臺灣臺中地方法院109年
度簡上字第447號中華民國111年3月22日第一審判決（起訴案號
：臺灣臺中地方檢察署109年度速偵字第3751號），提起上訴，
本院判決如下：
    主  文
上訴駁回。
    理  由
一、聲請簡易判決處刑意旨略以：被告EASTON DAVID(中文名東
　　大衛，以下稱甲○○）於民國109年6月30日14時27分許，行
　　經臺中市潭子區大富路一段與大豐一路交岔路口時，因騎乘
　　牌照號碼935-HLY號普通重型機車闖紅燈，為員警丙○○於
　　大富路一段48之8號前予以攔查取締。詎被告因不滿員警廖
　　先偉開立罰單，竟基於侮辱公務員之犯意，對正依法執行職
　　務之員警丙○○當場辱罵「YOUIDIOT」、「ARE YOU STUPI
　　D」等語（公然侮辱部分未據告訴），為民眾黃秋森當場目
　　睹其貶損丙○○警員之人格而為警當場逮捕，因認被告所為
　　係犯修正前刑法第140條第1項侮辱公務員罪嫌等語。
二、公訴意旨認被告涉有前揭犯行，無非係以證人黃秋森於警詢
    之證述、丙○○警員之職務報告、密錄器影像光碟、被告涉嫌
    妨害公務譯文、臺中市政府警察局舉發違反道路交通管理事
    件通知單影本為其論述之依據。
三、訊據被告堅詞否認有何侮辱公務員犯行，辯稱略以：我被取
    締時有依照警員指示出示證件由警員開立罰單，我當時沒有
　　以肢體衝撞警員，也沒有罵警員ARE YOU STUPID，我被逮捕
    時，我並沒有被告知為何我被逮捕，我是因為被銬上手銬已
    無法逃走，員警卻以為我要逃走所以才講上面這些話，我沒
    有叫任何人傻瓜，我是試著從地上撿起我自己的東西，那個
    警員對著我說不行，你不能走，我覺得警員覺得我會逃走的
    想法是很荒謬、很愚蠢的，因為我已經被上銬，我是沒辦法
    逃走，從密錄器影片可以看得出來為什麼我生氣，是因為那
    個警員有傷害我也把我的東西給毀了，我並不是在說那個警
    員是愚蠢的，請諭知無罪等語。經查：
（一）員警丙○○之職務報告固記載：「職擔服14-16時勤區查察
      勤務時，於同年月日14時27分在台中市潭子區大富路一
　　　段與大豐一路口，見一名男子騎乘000-000號機車直行闖
      紅燈（由大豐一路往大富路方向，南往北），警方遂將其
      攔下盤查，經查該男子為甲○○（TC00000000，51年07月15
      日，加拿大籍），職告知渠行為係違反道路交通管理處罰
      條例之闖紅燈行為，東嫌不滿表示騎車行為並無傷害其他
      行人及車輛，為何遭警方開立紅單，遂持續以身體推擠警
      方，並拍打警方肩膀，職當下亦有告知切勿以手碰觸執法
      人員，東嫌不但未予理會，另以英文辱罵警方「STUPID、
      IDIOT」（本段警方密錄器未錄到），另現場有證人黃秋
      森目擊現場狀況，亦有製作筆錄敘明。現場依法告知甲○○
      相關權益後，移送偵辦。」有警員丙○○之職務報告附卷可
      稽（偵卷第29頁）。
（二）經原審勘驗員警密錄器光碟「2020_0630_144434_004_EVE
      .MOV」檔案，勘驗結果：①畫面顯示時間西元2020/06/30 
      14:44:33起至14:44:47，被告手上銬右手持行動電話通話
      中，被告：MY GOD！（中譯：我的天啊）What's wrongwi
      th you people?（中譯：你們這些人是怎麼回事？）
　　　Can you ask a person?（中譯：你能問一個人嗎？）
　　　There is a witness here.（中譯：這裡有個證人）Can 
      you ask the address here?（中譯：你可以問一下這裡
      的地址嗎？）員警（對證人）：花個十分鐘做筆錄好不好
      ？被告：等一下；②14:44:47起至14:44:56，被告將行動
      電話拿給證人黃秋森，請證人黃秋森告知通話對方被告所
      在地，被告：Can you tell them（中譯：你能告訴他們
      ）我們在哪裡？員警：花個十分鐘做筆錄好不好？被告：
      我們在哪裡？證人黃秋森：你會講國語你講國語；③14:45
      :03起至14:45:08，被告右手指左手臂紅腫處，被告：Loo
      k！（中譯：你看！）員警：花個十分鐘做筆錄。被告：L
      ook！（中譯：你看！）；④14:45:12起至14:45:21，被告
      撿起地上的墨鏡詢問員警，證人黃秋森伸手制止被告，被
      告：What is wrong with you?（中譯：你到底怎麼回事
      ？）被告：Where are you?（中譯：你在哪裡？）員警：
      妨害公務、妨害公務；⑤14:45:21起至14:45:28，被告撿
      起地上的編織手環詢問員警，被告：broken！broken！（
      中譯：壞了！壞了！）證人黃秋森：好啦、好啦、…(聽不
      清楚)過來就好；⑥14:45:35起至14:45:40，被告詢問員警
      ，被告：What is wrong with you?（中譯：你到底怎麼
      回事？）員警：…(聽不清楚)證人黃秋森：你會講國語你
      講國語；⑦14:45:49起至14:46:06，被告手指員警表達意
      見，被告：You have no right to 
　　　abuse me like these.（中譯：你無權像這樣虐待我。）
      被告：I did nothing.（中譯：我什麼都沒做。）員警：
      那個、大概十分鐘就好，你現在可以先去派出所，現在可
      以直接先到派出所，做個十分鐘的筆錄就可以了；⑧14:46
      :09起至14:46:42，被告一邊說話，一邊欲上前與員警理
      論，證人黃秋森制止被告，被告：You think I'm going 
      to run away?（中譯：你以為我要逃跑了？）被告：Let 
      go of me.（中譯：讓我走。）Can I pick up my things
      ?I don't want it broken. You don't understand?（中
      譯：我可以拿起我的東西嗎？我不想把它弄壞。你不明白
      嗎？）被告：You are my employee.（中譯：你是我的員
      工。）被告：I can't、I can't move, look、look.（中
      譯：我不能、我不能動，你看、你看。）員警：十分鐘、
      十分鐘就好了。證人黃秋森：那沒關係啦。員警：因為這
      要立即送法院的。被告：Stop!Don't take my thing.（
      中譯：停止！不要拿我的東西。）；⑨14:46:42起至14:46
      :45，被告撿起地上之安全帽，被告：Don't break my th
      ings.（中譯：不要破壞我的東西。）；⑩14:46:46起至14
      :46:48，員警拉被告左手臂，制止被告離開，員警：No! 
      You can not go.（中譯：不！你不能走。）；⑪14:46:48
      起至14:46:57，被告因員警拉制，轉身對員警表達意見，
      被告：I'm not going.You idiot!（中譯：我不會離開。
      你這個白痴！）Are you stupid?（中譯：你是笨蛋嗎？
      ）員警：Oh! stupid? You say stupid.（中譯：哦！笨
      蛋？你說笨蛋。）被告："Are you?" ,That's a questio
      n.（中譯：你是嗎？這是一個問題。）You need to answ
      er the question.（中譯：你需要回答這個問題。）You 
      have to answer the question.（中譯：你必須回答這個
      問題。）；⑫14:46:57起至14:47:30，被告對員警表達意
      見，被告："Are you?" That's a question.（中譯：你
      是嗎？這是一個問題。）That's a question, You answe
      r the question.（中譯：這是一個問題，你回答這個問
      題。）員警：You stay here. OK、OK.（中譯：你留在這
      裡。好的、好的。）員警：沒關係，十分鐘就好了，好不
      好？因為這會送法院。證人黃秋森：潭子是在…？員警：
      舊的區公所旁邊而已。證人黃秋森：區公所隔壁那個？員
      警：嘿、嘿、嘿、嘿。麻煩一下好不好？我們同事馬上幫
      你做筆錄。證人黃秋森：好啦，那沒關係啦。員警：再麻
      煩你。被告：Fucking!My fucking...(聽不清楚) is dyi
      ng because of you，有原審勘驗筆錄、勘驗報告所附擷
      取照片在卷可稽（見原審簡上卷第106頁、第109頁至第11
      5頁）。依上開勘驗筆錄及所擷取照片所示，堪認被告於
      員警密錄器錄影開始時已遭上銬逮捕，上開密錄器並無員
      警丙○○職務報告所稱被告因不滿遭員警開立紅單而持續以
      身體推擠員警丙○○並拍打員警丙○○等情，及員警丙○○已為
      權利告知而進行逮捕行為，則被告當時行為是否符合妨害
      公務之現行犯要件，及員警是否依法執行逮捕、上銬之公
      務，並非毫無疑問，即便有之，被告當時是否能理解警員
      是依法執行逮捕、上銬之公務，亦非無疑，而此則涉及被
      告是否有妨害公務之主觀犯意。
（三）經原審發函臺中市政府警察局大雅分局請提出員警丙○○職
      務報告所稱被告因不滿遭員警開立紅單而持續以身體推擠
      員警丙○○並拍打員警丙○○肩膀之影像光碟，經該分局函覆
      ：當時值勤密錄器並未錄到上情，惟現場有證人黃秋森在
      場目擊，有該分局110年6月18日中市警雅分偵字第110002
      9280號函檢送員警職務報告附卷可稽（見原審簡上卷第91
      頁至第93頁），證人丙○○警員於本院亦證稱：伊一開始將
      被告攔下來，以為有開啟密錄器，後來發現沒按到後始再
      開啟，是伊疏忽沒有把它按下去等語（本院卷第84至85頁
      ），顯然此部分係因員警疏失而未開啟密錄器錄影，致未
      有此部分畫面。
（四）證人黃秋森於警詢證稱略以：我當時從臺中市○○區○○路○
      段0000號的統一超商買東西出來，發現有一名男員警跟一
      位外國民眾在我車子前面說話，當時男員警好聲好氣在跟
      民眾對話，結果那位外國民眾突然用左肩去衝撞員警，然
      後那位民眾還說了一堆英文，翻譯成中文就是幹你娘之類
      的，甚至民眾還有用中英文夾雜的話語侮辱員警，有用中
      文罵幹你娘雞掰之類的很難聽的話，當下員警還是在勸民
      眾，結果那位名眾突然出手要攻擊員警，員警當下便將民
      眾壓制在地上等語（見偵卷第37頁至第39頁）。另
　　　證人丙○○警員則於本院證稱：當時被告一直接近我，用肩
      膀碰觸我，雖然不是用暴力來接近我，但是一個威脅，而
      我是針對他辱罵我的行為，所以我才對他上手銬，他罵我
       ARE YOU STUPID、ARE YOU IDIOT，我認為這句話是他侮
      辱公署，涉嫌妨害公務，才對他上手銬。上手銬之前，我
      有沒有用中文或英文告訴他的行為有違反法律，所以才要
      對他上手銬，我有點忘記，上完手銬後我沒有告訴他接下
      來的程序。上手銬後我認為他想要離開，是因為他一直反
      抗，我是先把他壓制再上銬，我當時沒有用英文跟他表達
      ，只有用手拉住他。取締時他有給我證件，我才開立罰單
      ，那時候他沒有要簽收。上手銬後我請他不要走，但他一
      直持續要去撿他的東西，去拿他掉在地上的眼鏡，我請他
      留在原地。整個過程被告沒有用中文，他都是跟我講英文
      。（檢察官問：關於被告稱「你是不是笨蛋這個問題」，
      你當時聽得懂問你的意思是什麼？）事實上那個過程，他
      講的很快，我沒有聽得很仔細等語（本院卷第67至84頁）
      。依上開員警職務報告所載及丙○○警員之證述，均未提及
      被告在被壓制、上手銬之前，有以中英文夾雜幹你娘、幹
      你娘雞掰等語辱罵員警丙○○及要出手攻擊警員等情，且警
      員丙○○甚至證稱整個過程被告沒有用中文，他都是跟我講
      英文等語，與證人黃秋森之證述內容顯然有出入，是證人
      黃秋森之證述尚有可疑，並與上開勘驗內容及警員之證述
      不符，無從作為不利被告之證據。
（五）再按刑法第309條所規定「侮辱」，係以貶損他人人格或
      使人難堪為目的，以言語、文字、圖畫或動作，表示不屑
      、輕蔑或攻擊之意思，足以對於個人在社會上所保持之人
      格及地位，達貶損其評價之程度，始足當之；此罪所擬保
      護者，乃個人經營社會群體生活之人格評價。而侮辱之涵
      義，判斷上每隨行為人與被害人之性別、年齡、職業類別
      、教育程度、平時關係、行為時之客觀情狀、行為地之方
      言或語言使用慣習等事項，呈現浮動之相對性，應綜合全
      盤情狀進行審查。換言之，行為人之指摘是否已構成侮辱
      性言論，是否有藉發言之機會行侮辱他人之實，及其內心
      主觀上有無侮辱他人之故意，仍應就其發言內容比對前後
      語意，綜合發言時之環境情狀，以明其陳述時之真意，而
      為全盤之斟酌認定。依上開原審勘驗結果及證人丙○○之證
      述可知，被告於上銬後一再向員警表示「What is wrong 
      with you?」（中譯：你到底怎麼回事？），於14:46:42
      起至14:46:45，被告撿起地上之安全帽，並稱Don't brea
      k my things.（中譯：不要破壞我的東西。），14:46:46
      起至14:46:48，員警拉被告左手臂，制止被告離開，14:4
      6:48起至14:46:57，被告因員警拉制，轉身對員警稱：I'
      m not going.You idiot!（中譯：我不會離開。你這個白
      痴！）Are you stupid?（中譯：你是笨蛋嗎？），員警
      反問：Oh! stupid? You say stupid.（中譯：哦！笨蛋
      ？你說笨蛋。）被告則回以："Are you?" ,That's a que
      stion.（中譯：你是嗎？這是一個問題。）依上開對話內
      容，被告雖口出「I'm not going.You idiot!（中譯：我
      不會離開。你這個白痴！）」、「Are you stupid?（中
      譯：你是笨蛋嗎？）」等語，觀諸當時狀況及雙方對話前
      後文，被告辯稱當時係因遭員警上銬並遭員警拉住手臂制
      止其離開，其因不知發生何事，究係何原因被銬上手銬，
      且認為自己已被上銬如何逃走，情緒激動下始以疑問語氣
      質疑、詢問員警，並非辱罵員警等情，尚非無據，且警員
      丙○○亦證稱：上手銬之前，我有無用中文或英文告訴他的
      行為有違反法律，所以才要對他上手銬，我有點忘記，而
      上完手銬後我沒有告訴他接下來的程序等語，自難認被告
      主觀上具有侮辱員警之犯意。另被告及辯護人補充稱，上
      開勘驗筆錄所載「被告：Fucking!My fucking...(聽不清
      楚) is dying because of you」，係「
　　　MY Fucking battery is dying because of you」，係因
      被告當時被取締時，其機車並未關電門，被告深怕電池沒
      電，始出上開言詞，並非侮辱任何人等語，參諸本件自被
      告被員警取締、壓制、上銬等過程，確實亦花費不少時間
      ，則被告擔心時間過久致其機車沒電而口出上言，亦難認
      被告有侮辱警員之意思，則證人黃秋森誤以為此翻譯成中
      文就是幹你娘之類的，亦屬誤會，併此敘明。
（六）按當事人聲請調查之證據，法院認為不必要者，得以裁定
      駁回之；待證事實已臻明瞭無再調查之必要者，應認為不
      必要，刑事訴訟法第163條之2第1項、第2項第3款分別定
      有明文。被告雖聲請查詢證人黃秋森英文程度如何，待證
      事實：證人黃秋森說我用英文罵人，我想知道其英文程度
      到哪裡等語。然證人黃秋森證述與勘驗結果、員警職務報
      告及證人丙○○之證述非完全相符而不可採，且被告並無侮
      辱公務員之犯意，業經認定如前，該待證事實已臻明瞭而
      無再調查之必要，附此敘明。　
四、綜上，本案依現存證據，並無從認定被告主觀上具有侮辱公
　　務員之故意及行為，自難逕以侮辱公務員罪相繩。原審因而
　　為被告無罪之諭知，並無不合。檢察官上訴意旨，仍執前詞
　　指摘原判決不當，為無理由，應予駁回。
據上論斷，應依刑事訴訟法第368條，判決如主文。
本案經檢察官林清安聲請簡易判決處刑，檢察官宋恭良提起上訴
，檢察官乙○○到庭執行職務。
中　　華　　民　　國　　111 　年　　 7　 月　　 7 　　日
        　 刑事第八庭    審判長法　官  林  清  鈞
　　　　　　　　　　　　　　   法　官  黃  小  琴
　　　 　　　　　　 　　　　　 法　官  郭  瑞  祥                          
以上正本證明與原本無異。     
不得上訴。
                               書記官  賴  淵  瀛
　　　　　　　　　　　　　　　 
中　　華　　民　　國　　111 　年　　7 　　月　　7 　　日